【裁判字號】    94,訴,569
【裁判日期】    950619
【裁判案由】    交還土地
【裁判全文】
臺灣嘉義地方法院民事判決               94年度訴字第569號
原      告  台灣糖業股份有限公司
法定代理人  甲○○
訴訟代理人  葉天佑律師
被      告  乙○○
            丙○○
            庚○○
            己○○
            丁○○
兼上列四人  戊○○○  住嘉義縣六腳鄉工廠村129號
共同訴訟代
理人
上列當事人間交還土地事件，本院於中華民國95年6月5日言詞辯
論終結，判決如下：
    主  文
被告乙○○應將坐落嘉義縣六腳鄉○○段九二二之二土地上，如
附圖所示G部分面積一三三平方公尺磚木造房屋及H部分面積二四
平方公尺石棉瓦、鐵門拆除後，將土地返還原告。
被告戊○○○、丙○○、庚○○、己○○、丁○○應將坐落嘉義
縣六腳鄉○○段九二二之一、九二二之二土地上 ，如附圖所示A
、C、F部分面積各為一六、一０、七點七平方公尺石棉瓦、B部
分面積一二平方公尺木造房屋及D、E部分面積各為七０、二六平
方公尺磚木造房屋拆除後，將土地返還原告。
訴訟費用由被告乙○○負擔三分之一，被告黃連洗、丙○○、庚○○、己○○、丁○○連帶負擔三分之一，餘由原告負擔。
本判決第一項於原告以新臺幣捌萬玖仟元為被告乙○○供擔保後
，得假執行。
本判決第二項於原告以新臺幣捌萬壹仟元為被告戊○○○、丙○○、庚○○、己○○、丁○○供擔保後，得假執行。
    事  實  及  理  由
一、按訴狀送達後，原告不得將原訴變更或追加他訴，但該訴訟
    標的對於數人必須合一確定時，追加其原非當事人之人為當
    事人者，不在此限，民事訴訟法第255條第1項第5款定有明
    文。本件原告於起訴時，僅以戊○○○為被告請求拆屋還地
    ，嗣於審理中知悉陳榮昇之繼承人尚有丙○○、庚○○、己○○及丁○○等4人，為乙屋之公同共有人，故追加上開4人
    等為共同被告，業據原告提出陳榮昇之繼承系統表、戶口名
    簿各1份及戶籍謄本5份為證，依前揭法律之規定即無不合，
    應予准許，合先明。
二、原告起訴主張： 坐落於嘉義縣六腳鄉○○段922-1 、922-2
    地號土地（面積總計10,113平方公尺，下稱系爭土地）為伊
    所有。系爭土地如附圖所示G、H之部分上有乙○○之磚木造
    房屋及石棉瓦、鐵門，另系爭土地如附圖所示A、B、C、D、
    E、F部分上則有被告戊○○○、丙○○、庚○○、己○○、
    丁○○等（下稱戊○○○等5人）之被繼承人陳榮昇（於94
    年2月18日死亡）之磚木造房屋、木造房屋及石棉瓦，查上
    開地上物並無正當權源占用原告所有系爭土地，為此，爰依
    民法第767條之法律關係，請求被告等人將地上物拆除後返
    環土地與原告，並聲明求為判決如主文第1、2項所示。併陳
    明願供擔保請准宣告假執行。
三、被告乙○○則以：伊之父親及祖父都是台糖的員工，系爭土
    地上G、H之地上物係伊之父親因公殉職後，由伊之祖父繼承
    而來。伊原基於租約占有使用，非無權占有。被告戊○○○
    亦以：伊之公公及先生都是台糖的員工，系爭土地上A至F部
    分地上物係伊公公蓋的，嗣由伊之先生陳榮昇一人繼承，原
    本於租約占有使用，非無權占有，資為置辯。並均聲明：駁
    回原告之訴。
四、原告主張系爭土地為其所有，而被告乙○○之地上物占用系
    爭土地如附圖所示G、H之部分；被告戊○○○等5人之被繼
    承人陳榮昇之地上物占用系爭土地如附圖所示A至F部分等情
    ，業據其提出土地登記謄本為證，且為被告等所不爭執，並
    經本院會同地政人員至現場勘驗測量屬實，有勘驗筆錄及複
    丈成果圖各一份在卷可按，則原告此部分之主張堪信為真實
    。按「以無權占有為原因，請求返還所有物之訴，被告對原
    告就其物有所有權存在之事實無爭執，而僅以非無權占有為
    抗辯者，原告於被告無權占有之事實，無舉證責任。被告應
    就其取得占有，係有正當權源之事實證明之。如不能證明，
    則應認原告之請求為有理由」，最高法院72年台上字第1552
    、85年台上字第1120號判決意旨可資參照。經查，本件被告
    等人之地上物，於系爭土地上究有何占用之合法權源，始終
    未能舉證以實其說，是以原告主張被告等人無權占有系爭土
    地應為可採。
五、按所有人對於無權占有或侵奪其所有物者，得請求返還之。
    對於妨害其所有權者，得請求除去之。有妨害其所有權之虞
    者，得請求防止之。民法第767條定有明文。本件被告等人
    無正當權源占用系爭土地，已如前述；從而，原告依民法第
    767條規定，請求被告乙○○將所占用系爭土地G、H部分之
    地上物拆除，及請求被告戊○○○等5人將占用系爭土地A至
    F部分地上物拆除，並將土地返還予原告，為有理由，應予
    准許。
六、原告陳明願供擔保，請求宣告假執行，核無不合，爰酌定相
    當之擔保金額准許之。
七、據上論結，原告之訴為有理由，依民事訴訟法第79條、第85
    條第2項、第390條第2項判決如主文。
中    華    民    國    95    年    6     月    19    日
                  民一庭法  官      劉瓊雯
以上正本證明與原本無異
如對本判決上訴應得於20日內向本院提出上訴狀。
中    華    民    國    95    年    6     月    20    日
                        書記官      王立梅


司法院資訊處製作；財團法人民間司法改革基金會備份。
